臺灣高等法院高雄分院刑事判決　　 100年度侵上訴字第1263號
上　訴　人　臺灣高雄地方法院檢察署檢察官
被　　　告　0000-0000Z　（真實姓名、年籍資料詳卷）　
選任辯護人　徐豐益律師
上列上訴人因被告家暴妨害性自主案件，不服臺灣高雄地方法院
99年度訴字第1648號中華民國100 年6 月15日第一審判決（起訴
案號：臺灣高雄地方法院檢察署99年度偵字第6236號），提起上
訴，本院判決如下：
    主  文
上訴駁回。
    理  由
一、公訴意旨略以：代號0000-0000Z號男子（真實姓名年籍詳卷
    ，下稱甲男）前因違反槍砲彈藥刀械管制條例案件，經判處
    有期徒刑1 年2 月，另因恐嚇取財案件，經判處有期處徒刑
    1 年，經合併定應執行刑有期徒刑2 年，於94年4 月7 日縮
    刑期滿執行完畢。仍不知警惕，明知其係代號0000-0000 號
    女童（民國95年2 月生，真實姓名年籍詳卷，下稱乙女）之
    父，竟基於加重強制猥褻之犯意，違反乙女之意願，於98年
    上半年某日晚間，乘照顧乙女及為乙女洗澡之機會，在住處
    房間及浴室內，以手撫摸乙女胸部及陰部，而為猥褻行為1
    次得逞。嗣經乙女之母即代號0000-0000A號女子（真實姓名
    年籍詳卷，下稱丙女）報警處理後，始查悉上情，因認被告
    涉犯刑法第224 條之1 、第222 條第1 項第2 款之對未滿14
    歲女子強制猥褻罪嫌。
二、按犯罪事實應依證據認定之，無證據不得認定犯罪事實；又
    不能證明被告犯罪者，應諭知無罪之判決，刑事訴訟法第15
    4 條第2 項、第301 條第1 項分別定有明文。而事實之認定
    ，應憑證據，如未能發現相當證據，或證據不足以證明，自
    不能以推測或擬制之方法，以為裁判基礎，最高法院40年台
    上字第86號判例意旨足資參照。又依刑事訴訟法第161 條第
    1 項之規定：檢察官就被告犯罪事實，應負舉證責任，並指
    出證明之方法。因此，檢察官對於起訴之犯罪事實，應負提
    出證據及說服之實質舉證責任。倘其所提出之證據，不足為
    被告有罪之積極證明，或其指出證明之方法，無從說服法院
    以形成被告有罪之心證，基於無罪推定之原則，自應為被告
    無罪判決之諭知，亦有最高法院92年台上字第128 號判例要
    旨足參。所謂認定犯罪事實之證據，係指足以認定被告確有
    犯罪行為之積極證據而言，如未發現相當證據，或證據不足
    以證明，自不能以推測或擬制之方法，以為裁判基礎。且刑
    事訴訟上證明之資料，無論其為直接證據或間接證據，均須
    達於通常一般人均不致於有所懷疑，而得確信其為真實之程
    度，始得據為有罪之認定，若其關於被告是否犯罪之證明未
    能達此程度，而有合理性懷疑之存在，致使無從形成有罪之
    確信，根據「罪證有疑，利於被告」之證據法則，即不得遽
    為不利被告之認定（最高法院76年台上字第4986號判例意旨
    參照）。
三、證據能力部分：
    按「被告以外之人於審判外之陳述，雖不符前四條之規定，
    而經當事人於審判程序同意作為證據，法院審酌該言詞陳述
    或書面陳述作成時之情況，認為適當者，亦得為證據。當事
    人、代理人或辯護人於法院調查證據時，知有第159 條第1
    項不得為證據之情形，而未於言詞辯論終結前聲明異議者，
    視為有前項之同意」，刑事訴訟法第159 條之5 定有明文。
    又當事人、代理人或辯護人於調查證據時，知有本法第159
    條之5 第1 項不得為證據之情形，卻表示「對於證據調查無
    異議」、「沒有意見」等意思，而未於言詞辯論終結前聲明
    異議者，應視為已有將該等傳聞證據採為證據之同意（參見
    該條之立法理由）。本件檢察官、辯護人及被告於本院準備
    程序，就本判決所引用各項證據（含傳聞證據、非傳聞證據
    及符合法定傳聞法則例外之證據）之證據能力，均表示無意
    見，且於本院言詞辯論終結前，檢察官、辯護人及被告對於
    卷附具有傳聞證據性質之證據，既均已知其情，均未聲明異
    議，本院認該具有傳聞證據性質之證據，並無任何違法取證
    之不適當情形，自有證據能力。
四、公訴意旨認被告甲男涉有上揭犯行，無非係以：被告坦承
    有觸碰乙女之胸部及陰部、被害人乙女警詢之供述、證
    人丙女之證述為其主要論據。訊據被告固坦承曾有觸碰乙女
    之胸部及陰部，惟堅決否認上開犯行，辯稱：伊照顧乙女生
    活起居，若有碰觸到，都為乙女洗澡及擦藥，不是猥褻乙女
    等語為辯，辯護人則稱：乙女於警詢中之證述係受誘導所致
    ，詢問者都是預設一個答案來問，如果所答非預設之答案會
    重複詢問，且經勘驗警詢錄音帶可知乙女於警詢中均係以「
    有、沒有」或「是、不是」等簡易字詞為回答，警詢筆錄中
    關於乙女以複數句子為情節、過程之敘述部分顯非乙女所為
    等語，為被告置辯。
五、經查：
（一）經原審勘驗乙女於警詢之陳述如下（見原審卷第98至110
      頁）：
      警察：妳知不知道妳今天是要來講什麼東西？妳要來跟我
            講什麼？
      警察：之前爸爸有沒有對妳作不好的事情？（女童肢體表
            達）
      警察：沒有喔？那妳今天為什麼來這裡？
      社工：妳要來這裡做什麼？阿要說什麼事情？是不是爸爸
            有作什麼事情？還是妳要用這個娃娃跟它們講？好
            不好？
      警察：爸爸之前有對妳作什麼事嗎？
      社工：爸爸有對妳作什麼事？
      警察：妳要不要自己用講的？他有脫妳的衣服嗎？
      乙女：這樣子，又這樣子 
      警察：爸爸是什麼時候開始摸妳的？
      乙女：忘記
      警察：忘記喔
      警察：爸爸只有摸一次嗎？還是摸很多次
      乙女：摸很多次
      警察：有沒有每天晚上都摸妳
      社工：有 
      警察：那妳平常睡覺都跟誰睡？妳在家睡覺都跟誰睡？
      乙女：跟媽媽睡
      警察：妳跟媽媽睡喔
      警察：那阿爸爸媽媽有沒有睡在一起？
      警察：有喔
      社工：妳要用說的喔
      警察：那妳有沒有跟媽媽爸爸睡在一起？
      乙女：有
      警察：好棒
      警察：所以每天妳都跟爸爸媽媽睡嗎？
      社工：沒有喔
      警察：那妳是不是跟媽媽睡比較多，是不是？那爸爸就沒
            有跟妳睡？
      警察：媽媽知道這件事嗎？
      社工：不知道喔
      警察：爸爸摸妳的時候媽媽有沒有在旁邊？爸爸摸妳的小
            咪，小桃還有小蜜桃的時後媽媽有沒有在旁邊？
      社工：乙女，爸爸摸小蜜桃的時候，媽媽有沒有看到？
      社工：媽媽有看到喔
      警察：她有自己的房間嗎？
      警察：妳是跟爸爸媽媽一起睡嗎？
      乙女：跟媽媽。
      警察：跟媽媽喔
      警察：是睡在誰的房間，那個房間是誰的房間？
      乙女：我自己的
      警察：妳的房間喔，爸爸會來陪妳睡？
      社工：哇～跌倒了～妳幫它脫衣服喔～
      乙女：捏它
      社工：妳要捏它眼睛喔～
      警察：妳為什麼要捏它眼睛呢？妳要說阿
      社工: 妳要來這裡做什麼？阿要說什麼事情？是不是爸爸
            有作什麼事情？還是妳要用這個娃娃跟它們講？好
            不好？
      警方: 爸爸之前有對妳作什麼事嗎？
      社工: 爸爸有對妳作什麼事？
      警方: 妳要不要自己用講的？他有脫妳的衣服嗎？
      乙女: 這樣子，又這樣子
      警方: 那然後呢？這個是在作什麼阿？這是作什麼？爸爸
            有摸妳嗎？還是做什麼？
      乙女: 爸爸有摸這裡
      警方: 這裡是那裡？
      乙女: 小咪
      警方: 小咪，那還有摸那裡？
      乙女: 那裡
      警方: 那裡是那裡？
      乙女: 水蜜桃
      警方: 水蜜桃喔! 那還有摸那裡嗎？（女童搖頭）沒有了
            喔，那妳喜歡這樣嗎？（女童搖頭）不喜歡爸爸摸
            妳的小咪和小桃喔？
      社工: 妳有跟爸爸說妳不喜歡他摸妳小咪和小桃嗎？
      乙女: 沒有
      社工: 沒有喔，沒關係，我們跟兩個阿姨說她們會去跟爸
            爸講，這樣爸爸就不能再摸乙女，因此乙女不喜歡
      社工: 乙女，妳好棒，妳要跟阿姨說發生什麼事情，把妳
            記得的事說出來，好不好？
      乙女: 好～～
      社工: 好～
      警方: 來乙女～
      社工: 阿姨再叫妳
      警方: 爸爸都是在什麼時候去摸妳的？
      乙女: 床舖上
      警方: 在床鋪上喔？是早上還是晚上？
      乙女: 晚上
      警方: 晚上喔，外面是亮亮的還是暗暗的，外面還是白白
            的，還是黑黑的？
      乙女: 暗暗的
      社工: 暗暗的喔!
      警方：暗暗的在床喔？是乙女在睡覺的時候嗎？
      社工: 是誰的床舖阿？
      乙女: 我的
      社工: 妳的喔
      社工: 會不會很熱，阿姨抱，坐好沒關係，阿姨也很熱，
            那等下再穿好不好？來外套脫掉，妳會冷的時候再
            跟阿姨講好不好？站起來，好～阿姨要問什麼喔？
            看阿姨要問什麼喔？哇～ 好棒喔～喝光了，妳有
            沒有跟阿姨說什麼？阿姨抱抱好不好？坐馬馬好不
            好？喝水水好不好？慢慢喝喔
      社工: 阿姨問妳喔
      警方: 那爸爸是怎麼，妳躺在床上的時候，那乙女妳躺在
            床上時候，爸爸是怎麼摸妳的？爸爸會脫妳的衣服
            嗎？爸爸會把妳的衣服脫掉喔？然後摸妳的小咪小
            桃的時候是怎麼摸？
      社工: 怎麼摸的跟阿阿姨說
      乙女: 這樣子摸小咪
      警方: 是這樣子摸？還是妳剛那樣用捏的？用捏的喔？
      乙女: 嗯
      警方: 那小桃呢？也是用捏的喔
      警方: 那摸妳小咪桃的時候會把小褲褲脫掉嗎，也會唷，
            也會脫掉喔？
      社工: 怎麼摸妳的跟阿姨講呀，不然阿姨也不知道阿
      乙女: 用我。
      警方: 怎麼用，伸進去喔
      乙女: 伸進去
      警方: 他有伸進去喔，那有痛痛嗎？
      乙女：有
      （中略）
      警方: 爸爸摸妳的時候～妳有沒有說什麼？還是妳有在做什
            麼動作？
      乙女: 沒有
      警方: 沒有喔!
      社工: 妳有沒有說出什麼？
      警方: 妳有沒有說不舒服阿～還是什麼？妳都沒有說
      社工: 爸爸摸妳的時後有沒有哭哭？
      乙女: 沒有
      社工: 喔～那妳有沒有說話還是哭哭？
      乙女: 我有跟爸爸講不要再摸了。
      警方: 妳有跟爸爸講不要再摸了是不是？然後爸爸勒，他有
            停下來還是一直摸？
      乙女: 一直摸
      社工: 那妳有跟他說什麼嗎？
      乙女: 沒有
      社工: 沒有喔
      警方: 那時候感覺舒服還是不舒服？不舒服是不是？
      乙女: 沒有
      警方: 喜歡爸爸摸妳嗎？
      乙女: 不喜歡
      警方: 那妳有跟爸爸說不喜歡
      乙女: 有...
      由以上結果對照警詢筆錄之記載，警詢筆錄係將詢問者之
      問題轉為乙女之回答而記載，故乙女警詢時之陳述應以原
      審實際勘驗之內容為準。
（二）乙女於本院中陳稱：爸爸有用手指插入我尿尿的地方，還
      摸我的小ㄋㄟㄋㄟ，在床上跟我一起睡覺的時候等語（本
      院卷第53頁）。乙女於警詢、本院中雖均指稱被告曾有撫
      摸其胸部、陰部，次數多次，有發生於晚上，在床上，感
      覺不喜歡，於本院甚至指稱: 被告有用手指插入其尿尿地
      方等情。然被告係乙女之父親，平日負有照顧乙女之責，
      被告縱於日常生活中有觸摸乙女胸部、下體之時機，是否
      即可認係基於猥褻之犯意客觀上並為滿足一己性慾？或係
      其他理由，如親子間玩鬧嬉戲、洗澡、塗藥、或係教導乙
      女認識自己之身體？等等不一而足之原因；以被告與乙女
      為父女關係，除猥褻外之其他行為動機之可能性仍不能排
      除單純撫摸胸部、下體之行為究係出於猥褻犯意或出於其
      他親子互動之意思，仍有待證據而認定之。
（三）乙女之母丙女於警詢中陳稱: 「女兒平常是丈夫照顧。曾
      多次看過丈夫撫摸女兒胸部、下體。但沒有看到丈夫將手
      指插入女兒下體，我曾問過丈夫，他說絕不會對女兒做這
      種事。我有阻止丈夫撫摸女兒，跟他說不要這樣子，這樣
      以後隨便一個陌生人都可以摸她，丈夫說只是跟女兒玩而
      已。」（偵卷第7-8 頁）；於偵訊中具結證稱：「丈夫幫
      女兒洗澡時會處碰女兒身體，我有告訴丈夫女兒已經不舒
      服了，別再摸她。丈夫有摸女兒尿尿地方，並有摸胸部。
      丈夫習慣在女兒洗澡時摸女兒尿尿地方，也會親臉。女兒
      會跟我丈夫說不要碰她尿尿地方，... 丈夫幫女兒洗澡時
      撫摸女兒身體讓女兒不舒服，我只有在去年上半年看過一
      次，是在浴室。非洗澡時丈夫會親女兒的臉，在房間也有
      見到丈夫對女兒胸部邊摸邊說那是小咪咪，但沒有摸尿尿
      地方。有時候丈夫親女兒臉親到女兒都會哭，我看了也會
      不舒服。我不曾見過丈夫將手指放入女兒陰道。有時丈夫
      會幫女兒擦藥，但沒有擦藥時丈夫也會摸。」等語（偵卷
      第19-21 頁）。於原審時則證稱：「（問：為何妳會認為
      被告有不當撫摸女兒胸部、陰部？）答：因為我是一個不
      健康的人（按丙女罹有侏儒症）而生一個健康女兒，他們
      父女玩得很開心的時候都不理會我，我才會這樣向婦幼單
      位通報。（問：被告正常幫妳女兒洗澡與他不正常的撫摸
      妳女兒，妳如何分別？）答：我有辦法分辨，我是以女兒
      高不高興來分辨，女兒不高興時，就認被告不正常撫摸女
      兒。... （問：剛剛所述被告幫妳女兒洗澡時，偶而妳女
      兒會哭鬧，是否因為被告撫摸她的陰部、胸部造成她不舒
      服她才哭鬧？）答：洗澡時沒哭，但偶而她會哭，因為被
      告個性急希望趕快把澡洗完。（問：妳是否記得於偵訊時
      ，妳說被告在幫妳女兒洗澡時，有摸妳女兒的私處以及胸
      部，妳還有印象嗎？）答：我有這樣講。（問：是否想得
      起來妳女兒因被告摸她的陰部、胸部所以會哭？）答：不
      是。（問：為何於偵查時具結後要做如此陳述？）答：撫
      摸陰部及胸部時沒有哭，但是女兒有表達不喜歡，親臉的
      時候有哭。（問：妳有無看過妳先生摸妳女兒的胸部及陰
      部？）答：有。（問：在何處？）答：浴室。（問：除了
      浴室以外，是否還有在其他地方看過？）答：在房間看到
      。（問：妳女兒有無曾經撞到或跌倒撞到胸部過？）答：
      有。（問：妳或你先生有無幫女兒檢查？）答：都有。（
      問：妳家裡有無蘆薈露？）答：有。（問：做何用途？）
      答：一罐透明是擦傷藥，一罐是擦皮膚。（問：妳女兒有
      無說因尿垢陰部會癢？）答：有。（問：妳或妳先生有無
      幫她擦藥陰部？）答：我用痱子粉，我先生用蘆薈露。（
      問：蘆薈露擦了是否會刺激皮膚？）答：會。（問：擦了
      以後妳女兒會拒絕或哭鬧？）答：一瓶比較刺激，擦後女
      兒會抗拒。（問：平常誰照顧妳女兒？）答：都是我先生
      。（問：剛才所述除了在浴室有看到被告摸妳女兒下體、
      陰部外，還有在房間看到被告摸妳女兒胸部、陰部，是為
      了何事？）答：檢查身體，幫她擦藥，偶而也會玩。（問
      ：妳為何會向婦幼單位來通告妳先生會摸妳女兒的胸部、
      陰部？）答：因為工作壓力大，看到我女兒會哭，我不喜
      歡哭哭吵吵的。（問：除了被告幫妳女兒洗澡、擦藥、檢
      查身體外，妳是否有親眼看到妳先生有強制猥褻妳女兒情
      形？）答：（證人沈默數分鐘不語）。（問：是否知道猥
      褻的意思？）答：我不知道。..... （問：妳當時會打電
      話113 通告，妳是否當時心情不好？）答：是的，工作壓
      力大。」等語（見原審卷第52-59 頁）。觀上開證詞，丙
      女於警詢時僅提及被告會碰觸乙女胸部、陰部，而不避諱
      其亦在場，然並未提及被告是否是在照護之合理範圍或逸
      出照護之合理範圍而碰觸乙女身體。丙女於偵查中證述：
      被告會於洗澡時摸乙女陰部及胸部，如果在房間會摸乙女
      胸部及親乙女之臉頰，被告撫摸乙女之陰部時點為洗澡、
      擦藥，但沒擦藥時，如果丙女阻止，被告就會停手，被告
      有時吻乙女臉頰太用力，乙女會哭，丙女曾經要求被告不
      要摸乙女，被告表示不會傷害乙女等情，原審中之證述亦
      同偵查，如前所述。另依丙女所稱，其判斷被告撫摸乙女
      正常與否係以乙女高興或不高興為判斷標準，然乙女之情
      緒與被告是否基於猥褻意思而為，顯有差別。丙女復證稱
      ：如果被告急著幫乙女把澡洗完，乙女會哭鬧等語。依證
      人丙女上開偵訊、原審之證述，亦難認定被告係基於猥褻
      之犯意而觸摸乙女之胸部、陰部。
（四）經原審向高雄市政府社會局家庭暴力及性侵害防治中心函
      詢丙女當時報案之陳述內容，經該局於100 年5 月2 日以
      高市家防性字第1000003525號函覆原審稱：「丙女曾經目
      睹被告大力親吻乙女或短暫撫摸乙女乳頭、私處及手腳，
      致丙女深感不舒服。」（見原審卷第87至88頁），又丙女
      通報後，乙女經高雄長庚紀念醫院檢驗結果，其處女膜完
      整、無陳舊性或裂傷，此有該院高雄衛院字第87號檢查證
      明單在卷可考（偵卷末頁彌封），前開文書均無從作為被
      告有此犯行之憑證，況依證人丙女證述，被告於替乙女洗
      澡時會觸摸乙女身體，然並無陳述被告於替乙女洗澡時觸
      摸乙女身體之舉動有何逸出照護上之合理範圍。再依據丙
      女所述被告偶於床上摸著乙女胸部向乙女稱這是小蜜桃，
      並告知在旁之丙女其不會傷害女兒之舉動以觀，被告應係
      出於自認當下氣氛融洽親密，身體界線較為模糊，其碰觸
      乙女胸部應是親子間玩鬧嬉戲之肢體互動，客觀上顯非出
      於滿足性慾之舉動，自難認有猥褻之犯意。就丙女之感覺
      而言，縱認被告放肆未歛，觀感不佳，此應屬於互動溝通
      有走調摩擦，丙女對被告提出家庭暴力之通報，應有誤會
      。公訴意旨認被告與乙女胸部、陰部之接觸行為均係出於
      猥褻犯意為之，容有可疑之處，本院尚難僅以上揭證據遽
      為不利被告之認定。至於性侵害案件因具有隱密性，蒐證
      困難，在被告與被害人各說各話的情況下，或對於兒童或
      智障等被害人之證言應如何認定，有時亦有賴專家以專業
      知識及經驗，就被害人之創傷反應類型或歷程提供鑑定意
      見，然被害人實際上是否遭受性侵害則屬於法院依據證據
      取捨而審認之事實認定範圍，本院認本案事實已明，並無
      送請精神科醫師鑑定之必要，併此說明。
（五）本件無法排除係因被告照護乙女之舉止，令丙女發生誤解
      ，因而向家庭暴力暨性侵害防治中心通報，檢察官所據證
      據客觀上尚未達到使通常一般之人均不致有所懷疑，而得
      確信被告涉有此部犯行之程度。此外，復查無其他積極事
      證足認被告有何上揭犯行，揆諸前揭說明，既不能證明被
      告犯罪，自應為被告無罪之諭知。
六、原審同此認定，諭知被告無罪，核無不合。本件原審於100
    年6 月15日宣示所為之判決，對被告之姓名雖以代號稱之、
    然年籍資料與住所，未以代號或「詳卷」方式代之，程序固
    有不符處，惟不影響原判決之主旨，自無以此撤銷原判決之
    必要，另檢察官上訴意旨又以：證人乙女、丙女指訴一致，
    被告有撫摸乙女之胸部、下體行為；其行為顯係滿足己身性
    慾之猥褻行為等語；惟查：本院認定被告毫不避諱其妻即證
    人丙女之目光，碰觸乙女胸部、下體，屬親子間玩鬧嬉戲、
    或出於照護之必需，難認有猥褻之犯意，業如前述，上訴意
    旨，未提新事證，再為爭執，難認有理由，應予駁回。
據上論斷，應依刑事訴訟法第368條，判決如主文。
本案經檢察官莊榮松到庭執行職務。
中    華    民    國  100     年    10    月    5     日
                  刑事第三庭    審判長法  官  莊崑山
                                      法  官  莊松泉
                                      法  官  簡志瑩
以上正本證明與原本無異。
檢察官如不服本判決應於收受本判決後10日內向本院提出上訴書
狀，其未敘述上訴理由者，並得於提起上訴後10日內向本院補提
理由書狀（均須按他造當事人之人數附繕本）「切勿逕送上級法
院」。
被告不得上訴。
中    華    民    國  100     年    10    月    5     日
                                      書記官  吳新貞
刑事妥速審判法第9 條
除前條情形外，第二審法院維持第一審所為無罪判決，提起上訴
之理由，以下列事項為限：
一、判決所適用之法令牴觸憲法。
二、判決違背司法院解釋。
三、判決違背判例。
刑事訴訟法第377 條至第379 條、第393 條第1 款規定，於前項
案件之審理，不適用之。